【裁判字號】    97,台上,6795
【裁判日期】    971225
【裁判案由】    偽造文書
【裁判全文】
最高法院刑事判決            九十七年度台上字第六七九五號
上  訴  人
即 自訴 人  甲○○
代  理  人  楊士弘律師
被      告  乙○○
            丙○○
                    號
上列上訴人因自訴被告等偽造文書案件，不服台灣高等法院高雄
分院中華民國九十五年二月二十七日第二審判決（九十四年度上
訴字第七九九號，自訴案號：台灣高雄地方法院九十二年度自字
第三二二號），提起上訴，本院判決如下：
    主  文
上訴駁回。
    理  由
按刑事訴訟法第三百七十七條規定：上訴於第三審法院，非以判
決違背法令為理由不得為之；是提起第三審上訴，應以原判決違
背法令為理由，係屬法定要件；如果上訴理由書狀並未依據卷內
訴訟資料具體指摘原判決不適用何種法則或如何適用不當，或所
指摘原判決違法情事顯與法律規定得為第三審上訴理由之違法情
形不相適合時，均應認其上訴為違背法律上之程式，予以駁回。
本件原判決就被告乙○○、丙○○（以下除分別載稱姓名者外，
簡稱為「被告等」）被訴涉犯刑法第二百十六條、第二百十條之
行使偽造私文書罪、刑法第一百六十九條第二項之使用偽造證據
誣告罪部分，維持第一審所為被告等均無罪之判決，駁回上訴人
即自訴人甲○○在第二審之上訴，已說明就案內所有證據，本於
調查所得心證而為綜合判斷、取捨之理由，因認被告等犯罪尚屬
不能證明。從形式上觀察，原判決該等部分並無違背法令之情形
。上訴人之上訴意旨略稱：(一)證人王大銘、蘇安佳已證實上訴人
執有之手錶缺少二節錶帶，與乙○○自稱彼失竊之手錶係缺少一
節錶帶者不同；足見乙○○所言，上訴人執有之手錶為彼失竊之
物云云，明顯虛偽且矛盾。原審對此未加詳查，有應於審判期日
調查之證據而未予調查之違法；又未於判決中予以釐清及敘述理
由，亦有判決不載理由之違法。(二)證人王大銘、黃豐彬證述之手
錶刮痕位置，與原審勘驗手錶是否有刮痕及其位置不相同。原判
決率謂「每人對錶面上刮痕之位置描述並不相同，但不能因此即
認自訴人購入之手錶與被告乙○○提出供勘驗之手錶係二只不同
之手錶」，併有應於審判期日調查之證據未予調查及判決理由矛
盾之違法等語。
惟查原判決對於上訴人指訴：乙○○明知自己並無遭竊賊竊取百
達斐麗金錶之事，竟夥同丙○○，由丙○○偽造內容不實之百達
斐麗金錶保證書一紙，交由乙○○持以向員警行使，使員警誤認
上訴人買受之一只百達斐麗金錶（下稱系爭手錶）確係乙○○所
有，任由乙○○領回；乙○○同時將上開偽造之保證書持向檢察
官及法院行使，使法院誤認系爭手錶係乙○○失竊之物、上訴人
確有買受贓物情事，而判處上訴人故買贓物罪刑確定，致生損害
於上訴人等情，已依據證人蕭文治（警員）、王大銘（當舖業者
）之證詞，卷附檢察官會同王大銘及正泰鐘錶眼鏡公司負責人楊
豐國勘驗系爭手錶之偵查筆錄、原審勘驗乙○○提出之系爭手錶
原廠保證書原本之筆錄、瑞士百達斐麗公司覆函、我國駐日內瓦
辦事處函等各項證據資料，說明其認定上訴人購入之手錶與乙○
○失竊之手錶為同一只及乙○○提出之百達斐麗金錶保證書係屬
真正等情所憑之證據及得心證之理由（見原判決理由七、八）；
原判決並無判決理由不備、理由矛盾之情形。上訴意旨(一)、(二)置
原判決理由內已詳予說明之事項於不顧，徒以系爭手錶錶帶究係
缺少一節或二節、是否存有刮痕及刮痕位置如何等枝微細節，就
事實審法院採證認事自由判斷職權之適法行使，再為事實上之爭
執，顯非合法之第三審上訴理由。其他上訴意旨就原判決關於行
使偽造私文書、使用偽造證據誣告部分，復未依據卷內訴訟資料
具體指摘何項證據漏未調查或原判決有何違背法令之情形，核與
法律規定得為第三審上訴理由之違法情形，不相適合。上訴人對
於行使偽造私文書、使用偽造證據誣告部分之上訴俱違背法律上
之程式，予以駁回。至乙○○被訴涉犯刑法第二百十四條之使公
務員登載不實罪、丙○○被訴涉犯刑法第二百十五條之業務上登
載不實罪部分，均屬刑事訴訟法第三百七十六條第一款不得上訴
於第三審法院之案件；縱上訴人以各該部分分別與被告等上開被
訴行使偽造私文書、使用偽造證據誣告部分有修正前刑法（即民
國九十四年二月二日修正公布，於九十五年七月一日施行前之刑
法）第五十五條規定之牽連犯之裁判上一罪關係起訴，但行使偽
造私文書、使用偽造證據誣告部分之上訴為不合法，本院應從程
序上予以駁回，而無從為實體上判決，對於乙○○被訴使公務員
登載不實、丙○○被訴業務上登載不實罪部分，亦無從適用審判
不可分原則，為實體上審判，上訴人對於各該部分之上訴亦不合
法，併予駁回。
據上論結，應依刑事訴訟法第三百九十五條前段，判決如主文。
中    華    民    國  九十七  年   十二   月  二十五  日
                      最高法院刑事第八庭
                          審判長法官  林  永  茂
                                法官  吳  昆  仁
                                法官  蘇  振  堂
                                法官  蕭  仰  歸
                                法官  林  立  華
      本件正本證明與原本無異
                                      書  記  官
中    華    民    國  九十七  年  十二    月  二十九  日
                                                     Ｒ


司法院資訊處製作；財團法人民間司法改革基金會備份。
